【裁判字號】    97,交易,207
【裁判日期】    970530
【裁判案由】    業務過失傷害等
【裁判全文】
臺灣臺北地方法院刑事判決             97年度交易字第207號
公  訴  人  臺灣臺北地方法院檢察署檢察官
被      告  乙○○
                    （另案在臺北看守所羈押中）
上列被告因過失傷害案件，經檢察官聲請簡易判決處刑（95年度
偵字第16258 號），本院認為不宜逕以簡易判決處刑，改依通常
程序審理，判決如下：
    主  文
乙○○因過失傷害人，處有期徒刑貳月，如易科罰金，以新臺幣
壹仟元折算壹日。
    事  實
一、乙○○於民國96年10月13日下午4 時50分許，在臺北市萬華
    區光復橋頭，搭乘丙○○駕駛之車牌號碼093-MS號營業用小
    客車，前往臺北市○○區○○街；途經臺北市中正區○○○
    路○ 段152 號由西往東方向時，乙○○本應注意汽車臨時停
    車，開啟車門時，應注意其他車輛，並讓其他車輛先行，亦
    應注意汽車駕駛人臨時停車時，有無依車輛順行方向緊靠道
    路右側，其右側前後輪胎外側距離路面邊緣不得逾60公分（
    聲請簡易判決處刑書誤載為「停車」、「40公分」，應予更
    正），且依當時天候晴、日間有自然光線、柏油路面、乾燥
    、無缺陷或障礙物，視距良好，並無不能注意之情事，乙○○竟疏未注意其他車輛，未讓其他車輛先行，亦未注意丙○○尚未將車輛僅靠道路右側、仍超過60公分以上，竟貿然開
    啟小客車右後車門；適有甲○○騎乘車牌號碼BJQ-272 號重
    型機車，沿同方向由小客車後方駛至，甲○○見乙○○突開
    啟車門，閃避不及，小客車車門撞及甲○○機車左側車身，
    致甲○○當場人車倒地，受有外傷性腦震盪、左手小指尖截
    斷等傷害（丙○○涉嫌業務過失傷害部分，另諭知不受理判
    決）。
二、案經被害人甲○○訴由臺北市政府警察局大安分局移請臺灣
    臺北地方法院檢察署檢察官聲請簡易判決處刑，本院認為不
    宜逕以簡易判決處刑，改依通常程序審理。
    理  由
一、認定事實所憑之證據及理由：
    上開犯罪事實，訊據被告乙○○坦承不諱（見本院卷第37頁
    ），並據告訴人於警詢時指訴：「駕駛丙○○未緊靠道路右
    側臨時停車讓乘客乙○○下車，且未注意後方來車開門，導
    致我閃避不及，撞到計程車右後車門跌倒受傷送醫」等情明
    確（見偵查卷第13頁），且共同被告丙○○於警詢時陳稱：
    「乙○○……突然打開車門」等情屬實（見偵查卷第7 頁）
    ；車禍發生後，告訴人旋即前往臺北市立聯合醫院和平院區
    急診，經醫師診斷其受有外傷性腦震盪、左手小指尖截斷之
    事實，則有該醫院診斷證明書1 在卷可按（見偵查卷第14、
    15頁），堪以認定告訴人受傷之結果；車禍現場情形及事發
    經過，復有臺北市政府警察局交通警察大隊員警到場製作道
    路交通事故初步分析研判表、道路交通事故現場圖、道路交
    通事故調查報告表、臺北市政府警察局中正第二分局交通分
    隊道路交通事故補充資料表、交通事故談話紀錄表、臺北市
    政府警察局中正第二分局廈門街派出所受理各類案件紀錄表
    、受理刑事案件報案三聯單及照片8 張在卷足憑（見偵查卷
    第14至32頁），亦可得知當時天候晴、日間有自然光線、柏
    油路面、乾燥、無缺陷或障礙物，視距良好，並無不能注意
    之情事。按汽車臨時停車或停車，開啟或關閉車門時，應注
    意行人、其他車輛，並讓其先行；又按臨時停車時，應依車
    輛順行方向緊靠道路右側，其右側前後輪胎外側距離緣石或
    路面邊緣不得逾60公分，道路交通安全規則第112 條第3 項
    、第111 條第1 項分別定有明文。是被告於上開時、地開啟
    計程車車門時，本應注意其他車輛，並讓其他車輛先行，又
    應注意汽車駕駛人臨時停車時，是否已緊靠道路右側、輪胎
    外側距離緣石或路面邊緣不逾60公分。被告當時既無不能注
    意之情事，竟疏未注意讓告訴人機車先行、未注意駕駛人丙○○尚未將車輛緊靠路邊60公分以內，被告貿然開啟車門，
    撞及告訴人機車，自有過失。是被告過失開啟車門，與告訴
    人所受傷勢間，有相當因果關係，堪以認定。從而，本案事
    證明確，被告開啟車門有應注意、能注意而未注意讓告訴人
    車輛先行、亦未注意駕駛人尚未緊靠路邊之過失，造成告訴
    人受傷，洵堪認定，應予依法論罪科刑。
二、論罪科刑之依據：
    核被告所為，係犯修正前刑法第284 條第1 項前段過失傷害
    罪。爰審酌：(一)被告因與計程車駕駛人丙○○發生口角，竟
    未注意讓其他車輛先行、亦未待丙○○將車輛緊靠路邊，即
    貿然開啟車門，撞及告訴人機車，導致告訴人受有外傷性腦
    震盪、左手小指尖截斷等傷害，其輕忽程度嚴重，造成告訴
    人損害非輕；(二)被告前因竊盜案件，經臺灣桃園地方法院以
    91年度桃簡字第201 號刑事簡易判決判處有期徒刑6 月、緩
    刑4 年確定；又因施用第二級毒品案件，經本院以96年度易
    字第3538號刑事判決判處有期徒刑4 月確定在案，此有臺灣
    高等法院被告前案紀錄表附卷可參（見本院卷第39至43頁）
    ，被告不知悔改，又迄未與告訴人達成和解；(三)被告於本院
    審理中坦承犯罪，庭訊態度尚可等一切情狀，量處有期徒刑
    2 月，並諭知易科罰金之折算標準，以示懲儆。
據上論斷，應依刑事訴訟法第452條、第284 條之1 第1 項、第2
99條第1 項前段，刑法第284 條第1 項前段、第41條第1 項前段
，刑法施行法第1 條之1 ，判決如主文。
本案經檢察官永欽到庭執行職務。
中    華    民    國    97    年    5     月    30    日
                  刑事第六庭  法  官  林晏如
上正本與原本無異。
如不服本判決，應於判決送達後10日內向本院提出上訴狀（應抄
附繕本）。告訴人或被害人如對於本判決不服者，應具備理由請
求檢察官上訴，其上訴期間之計算係以檢察官收受判決正本之日
期為準。
                              書記官  楊盈茹
中    華    民    國    97    年    6     月    3     日
附錄本案論罪科刑法條全文：
中華民國刑法第284條
因過失傷害人者，處 6 月以下有期徒刑、拘役或 5 百元以下罰
金，致重傷者，處1 年以下有期徒刑、拘役或5 百元以下罰金。
從事業務之人，因業務上之過失傷害人者，處1 年以下有期徒刑
、拘役或1 千元以下罰金，致重傷者，處 3 年以下有期徒刑、
拘役或2 千元以下罰金。


司法院資訊處製作；財團法人民間司法改革基金會備份。
